臺灣臺北地方法院民事判決　九十年度重訴字第一七一三號
　　原　　　告　　友傳科技工業股份有限公司
　　法定代理人　　乙○○
　　法定代理人　　甲○○
右當事人間請求損害賠償事件，本院判決如左：
    主      文
原告之訴及其假執行之聲請駁回。
訴訟費用由原告負擔。
    事      實
甲、原告方面：
一、聲明：
（一）被告應給付原告新台幣（下同）二千五百零五萬六千三百六十六元，及自起訴
      狀繕本送達翌日起至清償日止按年息百分之五計算之利息。
（二）願供擔保以代釋明，請准宣告假執行。
二、陳述：
（一）原告分別於民國八十九年十一月十五日及同年十一月二十一日與被告簽訂印刷
      機買賣合約書、印刷機及光碟生產線買賣合約書，向被告購買DIC CD印刷機兩
      台、KM Marathon CD/DVD生產線二條（以下簡稱系爭買賣合約），約定貨款各
      為六百萬元及一千九百零五萬六千三百六十六元，詎原告分別給付被告貨款六
      百萬元及一千九百零五萬六千三百六十六元後（此部分由被告依八十九年十一
      月二十一日買賣合約書第十條約定簽發同額之保證票交由原告收執以保證契約
      之履行），被告即因周轉不靈而致宣告倒閉，前開保證支票亦未兌現，且被告
      之機器設備亦遭債權人搬遷或經法院查封一空而未交付予原告。依民法第三百
      四十八條第一項規定，被告負有交付上述印刷機、生產線與原告並移轉所有權
      之義務，但迄今仍未履行，顯屬民法第二百二十六條第一項給付不能情事，被
      告應負損害賠償責任；再者，依據上開買賣合約書約定，該等印刷機、生產線
      機器設備交貨期限各為八十九年十一月十五日及八十九年十一月二十八日，被
      告既亦未依約交貨，顯亦有構成給付遲延之情事，依同法第二百三十一條第一
      項規定，被告應負不履行之損害賠償責任。為此本於民法第二百二十六條與同
      法第二百三十一條第一項規定，起訴請求被告賠償原告二千五百零五萬六千三
      百六十六元，及自起訴狀繕本送達翌日起至清償日止按年息百分之五計算之利
      息。又此二個訴訟標的係基於同一交易事實而生，為屬選擇訴之合併，請鈞院
      擇一為原告勝訴之判決。
（二）對被告抗辯所為之陳述：
    1.關於訴訟標的部分之陳述：
    (1)關於給付不能部分，因被告經營不善倒閉之後，所有其原有之機器設備或遭銀
      行假扣押並行使動產擔保抵押權利或遭他債權人用以抵債而搬遷一空，事實上
      而言原告買受之機器設備被告已無從交付而陷於給付不能；又被告所出售予原
      告之印刷機及生產線，在其與原告訂約時，即僅餘此四套機器設備，故而買賣
      標的物自始即屬特定。
    (2)原告已經交付價金，而價金不能取回，故受有損害。
    (3)原告向被告購買機器設備是為了生產光碟之用，因為被告沒有將機器設備交付
      ，原告受有損害，損害內容即為已經交付之買賣價金。
    2.關於被告否認買賣合約書印文之真正部分：
    (1)買賣契約為諾成契約，只須當事人雙方對於買賣標的、價金等契約要素合致，
      買賣契約即已成立生效，至於買賣契約是否有蓋騎縫並非買賣契約成立生效要
      件。兩造在簽訂系爭買賣合約前即八十九年十月二十三日及同年十一月七日，
      即曾分別有過三百六十萬元及六百萬元印刷機買賣交易行為，而上述買賣交易
      之合約被告所蓋用之印文均與系爭買賣合約書上所蓋用印文相符，且被告當時
      亦無爭執買賣契約之效力並出具交易發票予原告，被告顯係臨訟否認。
    (2)又原告為給付系爭買賣合約貨款六百萬元而交付被告之支票，依合作金庫銀行
      股份有限公司汐止分行函覆鈞院結果，業由被告提示取款，另被告確已依「雙
      方協議事項書」及系爭印刷機及光碟生產線買賣合約書第十條約定，簽發保證
      支票交由原告收執以保證買賣契約之履行，此均足證兩造間就系爭買賣合約之
      標的及價金均已合致。
    (3)至於被告抗辯未經其董事長簽署乙節，有關被告對外簽訂買賣契約之金額究否
      有所限制？抑或其究以若干金額始應經被告董事長代表簽署，乃為被告內部之
      事項，原告如何知之？縱有此限制，被告亦不能執此一內部之事項對抗原告。
    3.系爭印刷機及生產線買賣合約價金一千九百零五萬六千三百六十六元，原告係
      以被告所原即積欠之應付貨款一千七百八十五萬元及尚未給付之貨款三十六萬
      六千三百六十六元予以扣抵後，差額八十四萬元於簽訂買賣契約當日即提領現
      款八十四萬元交付被告。惟因慮及被告有不能如期交貨之疑慮，故被告方由其
      代理人孫國彰（為被告法定代理人甲○○之兄弟）承諾由被告簽發同額買賣價
      金之支票乙紙交予原告以為系爭買賣合約機器設備之擔保，且亦於買賣合約中
      明載以為憑據。
    4.被告若抗辯系爭買賣合約係屬通謀虛偽意思表示而主張買賣契約無效，應就此
      負舉證責任，然被告僅以同一買賣兩造何庸再贅於簽約日訂立協議事項，及以
      出賣人並無簽交與價金同額保證票以供保證契約履行之理等情加以質疑，顯未
      善盡其舉證之責。又「雙方協議事項書」乃原告公司之代表訴外人楊信德與被
      告公司之代表訴外人孫國彰（為被告法定代理人甲○○之兄弟），就系爭買賣
      合約內容之初步協議以手搞擬定之協議事項，其上並已附註「正式合約另附」
      ，亦即協議內容機器設備之買賣協議事項另以正式合約由兩造用印以為憑證，
      故並無何不符常情或有何通謀虛偽意思表示之處。而承前3.所述，原告等同業
      已將買賣價金全數付清，但買賣標的之機器設備則尚在被告占有中未交付，原
      告為求保障乃協議由被告出具同額保證支票，待機器設備交付後，原告始無息
      返還，基此以論，則又有何通謀虛偽意思表示可言？
    5.系爭買賣合約係由原告人員楊信德、被告人員，於八十九年十一月十五日及同
      年十一月二十一日，在原告公司台北縣汐止市○○街一六九巷三十一號六樓辦
      公室簽訂者。
    6.在兩造簽訂系爭買賣合約前曾有多次業務關係往來，其中代表被告進行契約簽
      訂者，均為被告公司法定代理人甲○○之胞弟孫國彰（時任被告公司副董事長
      ），雙方彼此合作融洽，未聞被告有何異議，或否認由孫國彰所簽訂契約之效
      力。嗣後被告營運狀況不佳，致有積欠原告如3.所載貨款。故兩造擬藉由系爭
      買賣合約理清雙方間金錢債務關係，由被告積欠原告貨款來折抵本次原告向被
      告購買機器設備之貨款，此種付款方式亦屬商場上常見行為。
    7.依證人孫國彰於鈞院九十一年三月十八日言詞辯論期日所為證詞，可見系爭買
      賣合約確係由孫國彰有權代理被告簽訂；再者，依其所言簽訂雙方協議事項書
      、以ＤＩＣ機器、兩台ＫＭ機器抵債等情，顯然被告確有以其子公司所積欠原
      告之貨款一千九百零五萬六千三百六十六元予以債務承擔後再與原告訂立系爭
      買賣合約以該等債務金額抵充買賣之價金。至於證人孫國彰陳稱系爭印刷機買
      賣合約之機器設備業已交付等語，原告否認。再者，證人孫國彰陳述於八十九
      年十一月二十七日其到原告公司找楊信德拿了被告公司五百張股票作為擔保向
      訴外人德恩富公司借六百萬元現金乙事，並不實在，事實上前述股票係作為系
      爭買賣交易擔保之用，原告即德恩富公司並未借款予被告。
三、證據：提出印刷機買賣合約書、印刷機及光碟生產線買賣合約書、支票、退票理
    由單、八十九年十月二十三日印刷機買賣合約書、八十九年十一月七日印刷機買
    賣合約書、統一發票、被告付款支票、應收帳款餘額明細表、存摺節錄、雙方協
    議事項書，另聲請向合作金庫銀行股份有限公司汐止分行函查被告交付之支票兌
    現狀況，並聲請命行鑑定系爭買賣合約書印文。
乙、被告方面：
一、聲明：駁回原告之訴及其假執行之聲請，如受不利之判決，願供擔保請准免為假
    執行。
二、陳述：
（一）不同意原告追加依給付遲延規定請求之訴訟標的。
（二）否認兩造間有買賣契約關係存在：
    1.原告提出之印刷機買賣合約書、印刷機及光碟生產線買賣合約書上所蓋用被告
      公司名義印文，看似並非被告正式契約使用之印文。該等印文非被告所有之公
      司大、小章，且各該買賣合約書亦未見被告加蓋騎縫章，且以活頁方式裝訂，
      亦屬可議。此與原告提出兩造間八十九年十月二十三日印刷機買賣合約書、八
      十九年十一月七日印刷機買賣合約書相較，後者首尾封訂完整，並經逐頁加蓋
      騎縫章，更可得知系爭買賣合約書非屬真正，原告顯將此等買賣合約相淆。又
      被告對外高額交易原則上須經董事長甲○○代表簽署相關契約，俾免造成營運
      脫序，系爭印刷機及光碟生產線買賣合約書總價高達一千九百零五萬六千三百
      六十六元，竟未經甲○○簽署，顯非真實。
    2.原告提出發票人為被告、付款人為萬通商業銀行汐止分行、發票日八十九年十
      一月二十八日、票面金額一千九百零五萬六千三百六十六元、支票號碼ＡＩ0
      000000號、受款人為原告之支票，而謂係被告為保證契約履行之保證票
      等語，然依慣例，僅見買受人預付定金以求確保契約之履行，似無出賣人簽交
      與價金同額保證票以供保證契約履行之理。且依民法第三百六十九條、第二百
      六十四條第一項規定，被告在原告合法提出對待給付、證明已交付貨款前，自
      得主張同時履行抗辯權。
    3.依系爭買賣合約書第十七條約定，合約書一式二份，由兩造各執一份，但被告
      並未保有該等買賣合約書，啟人疑竇。再者，原告所提八十九年十一月二十一
      日簽訂之二份印刷機及光碟生產線買賣合約書，其中立合約書人欄乙方（即被
      告）部分用印明顯不同。
    4.被告並未告訴訴訟代理人許寶方律師將原告所交付六百萬元支票提示兌現之原
      因為何。
（三）被告好像有與原告簽訂八十九年十一月七日印刷機買賣合約，至於八十九年十
      月二十三日印刷機買賣合約書是否有簽訂則不清楚。而原告主張有此二筆契約
      交易所提出之統一發票，被告則找不到相關文件可以比對。
（四）被告公司印文已遺失，無法提出供鈞院囑託鑑定機關鑑定。
（五）依證人孫國彰所言，兩造間顯然欠缺成立買賣契約之合意。
三、證據：提出財政部台北市國稅局松山稽徵所九十年十一月二十五日財北國稅松山
    審字第二一四七八號函，另聲請訊問證人楊信德、孫國彰。
    理      由
甲、程序方面：
    按在訴狀送達後，原告不得將原訴變更或追加他訴，但請求之基礎事實同一者，
    不在此限，民事訴訟法第二百五十五條第一項第二款定有明文。所謂請求之基礎
    事實同一，係指變更或追加之訴與原訴之主要爭點有其共同性，各請求利益之主
    張在社會生活上可認為同一或關連，而就原請求之訴訟及證據資料，於審理繼續
    進行在相當程度範圍內具有同一性或一體性，得期待於後請求之審理予以利用，
    俾先後兩請求在同一程序得加以解決，避免重複審理，進而為統一解決紛爭者，
    即屬之（最高法院九十年度台抗字第二號裁定意旨參照）。經查，原告起訴時依
    據民法第二百二十六條規定，主張被告未依系爭買賣合約書約定交付機器設備予
    原告，為給付不能致原告受有已交付價金之損害，自應負損害賠償責任，遂聲明
    請求被告給付二千五百零五萬六千三百六十六元，及自起訴狀繕本送達翌日起至
    清償日止按年息百分之五計算之利息等。嗣於本院審理中之九十一年四月二十三
    日追加依同法第二百三十一條第一項規定，主張被告應負給付遲延損害賠償責任
    ，所受損害、應受判決事項之聲明亦同前，雖為被告所不同意。但本件原告所指
    之基礎事實均為被告未依八十九年十一月十五日印刷機買賣合約、八十九年十一
    月二十一日印刷機及光碟生產線買賣合約交付印刷機、生產線等機器設備致原告
    受有價金之損害等情事，核其各主張相關連，且原請求之訴訟、證據資料在審理
    進行相當程度於後請求之審理仍得予以利用，為求紛爭一次解決，其追加給付遲
    延損害賠償訴訟標的，合於前開法條規定，應予准許。
乙、得心證之理由：
一、原告起訴主張：兩造先後於八十九年十一月十五日及同年月二十一日簽訂印刷機
    買賣合約書、印刷機及光碟生產線買賣合約書，由原告向被告購買DIC CD印刷機
    兩台、KM Marathon CD/DVD生產線二條，約定貨款各為六百萬元及一千九百零五
    萬六千三百六十六元，詎原告分別給付被告貨款六百萬元及收受被告簽發面額一
    千九百零五萬六千三百六十六元保證支票以保證契約之履行後，被告並未依約將
    上述機器設備交付原告，且交付之支票亦未獲兌現，顯已構成民法第二百二十六
    條第一項給付不能情事；再者，依約被告應在同年十一月十五日及十一月二十八
    日交付機器設備，其未依約交貨顯亦有構成給付遲延之情事，被告債務不履行行
    為致原告受有已交付價金之損害，應負損害賠償責任，為此本於民法第二百二十
    六條與同法第二百三十一條第一項規定，請求被告給付二千五百零五萬六千三百
    六十六元，及自起訴狀繕本送達翌日起至清償日止按年息百分之五計算之利息，
    又此二個訴訟標的係基於同一交易事實而生，為屬選擇訴之合併，請本院擇一為
    原告勝訴之判決等語。被告則以：系爭買賣合約書上所蓋用被告名義之印文，並
    非被告公司大、小章，且未經加蓋騎縫章，亦未經被告法定代理人親自簽署，顯
    然兩造間並無買賣契約關係存在；又依據證人孫國彰之證詞可見兩造亦欠缺成立
    買賣契約之合意等語，資為抗辯。
二、原告主張兩造先後在八十九年十一月十五日及同年月二十一日簽訂印刷機買賣合
    約書、印刷機及光碟生產線買賣合約書，由原告向被告購買DIC CD印刷機兩台、
    KM Marathon CD / DVD生產線二條，約定貨款各六百萬元及一千九百零五萬六千
    三百六十六元，原告已給付被告貨款六百萬元及收受被告簽發面額一千九百零五
    萬六千三百六十六元保證支票以保證契約之履行，但此支票經提示付款未獲兌現
    等事實，已據其提出印刷機買賣合約書、印刷機及光碟生產線買賣合約書、支票
    、退票理由單為證；但被告則否認兩造間有買賣契約關係存在。
三、本件爭執之重點：原告主張被告並未依約交付系爭買賣合約標的物機器設備，致
    其受有已交付價金之損害，故請求被告負給付不能、給付遲延損害賠償責任。被
    告既然否認兩造間有買賣契約關係存在，是本件之爭點即為：(一)原告主張兩造間
    有系爭買賣合約契約關係，是否有理由？(二)原告得否請求被告負給付不能、給付
    遲延損害賠償責任？現分就爭點(一)、(二)敘述之。
四、就爭點(一)部分：
（一）原告主張兩造間有系爭買賣合約關係存在，並提出印刷機買賣合約書、印刷機
      及光碟生產線買賣合約書為證。
    1.被告首先於本院九十年八月二日言詞辯論期日陳述稱：「原證一、二（即上述
      買賣合約書）中被告印鑑看似非被告正式契約使用之印章」等語，並未直接否
      認該等印文之真正。
    2.嗣被告於九十年八月三十一日答辯(一)狀抗辯該等印文均非被告所有之公司大、
      小章，且各該買賣合約書亦未見被告加蓋騎縫章等語。
    3.之後原告遂主張：兩造在簽訂系爭買賣合約前即八十九年十月二十三日及同年
      十一月七日，即曾分別有過三百六十萬元及六百萬元印刷機買賣之交易行為，
      而上述買賣交易之合約被告所蓋用之印文均與系爭買賣合約書上所蓋用之印文
      相符，且被告當時亦無爭執買賣契約之效力並出具交易發票予原告等語，並提
      出八十九年十月二十三日印刷機買賣合約書、八十九年十一月七日印刷機買賣
      合約書、統一發票以為佐證。就此被告則在九十年十二月二十四日答辯(二)狀中
      再辯稱：八十九年十月二十三日印刷機買賣合約書、八十九年十一月七日印刷
      機買賣合約書裝訂完整、逐頁加蓋騎縫章，與系爭買賣合約書僅以活頁裝訂、
      未加蓋騎縫章不同，但上開四份買賣合約書均非真正；又被告對外高額交易原
      則上須經董事長甲○○代表簽署相關契約，俾免造成營運脫序，系爭買賣合約
      竟未經甲○○簽署，顯非真實等語。
（二）經查，被告嗣後又在本院九十一年一月三十一日言詞辯論期日改稱：「兩造之
      前有多次機器買賣之交易，原告原證六號所附之買賣契約其中價金六百萬元之
      契約（即前述八十九年十一月七日印刷機買賣合約）當事人告訴我，好像有這
      樣的交易，三百六十萬元部分（即指八十九年十月二十三日印刷機買賣合約）
      ，當事人不清楚。就原告原證七號統一發票當事人表示找不到相關文件可以比
      對。」等語，被告(一)3.抗辯內容顯然與其在九十一年一月三十一日言詞辯論期
      日之陳述，及其聲請訊問之證人孫國彰在本院九十一年三月十八日言詞辯論期
      日所陳：「（原告訴訟代理人：請庭上提示證物六、七發票，是否為兩造之前
      交易的資料？）這些合約都是真正的，有收到貨款，也有交貨。」等語前後不
      一致（按：證物六即為八十九年十月二十三日印刷機買賣合約書、八十九年十
      一月七日印刷機買賣合約書）。
（三）被告既然在本院審理中先否認有八十九年十一月七日、八十九年十月二十三日
      之買賣合約關係，然又改稱表示對於是否有八十九年十月二十三日印刷機買賣
      合約不清楚、確有八十九年十一月七日印刷機買賣合約關係等語，依民事訴訟
      法第二百八十條第二項：「當事人對於他造主張之事實，為不知或不記憶之陳
      述者，應否視同自認，由法院審酌情形斷定之。」規定，顯可視同自認，並參
      酌證人孫國彰前述證詞，應認原告此部分主張為可採。
（四）前述八十九年十月二十三日印刷機買賣合約書、八十九年十一月七日印刷機買
      賣合約書既然為真正，本院乃以此為鑑定系爭買賣合約書上印文之比對資料，
      囑託內政部警政署刑事警察局為鑑定，惟此遭內政部警政署刑事警察局於九十
      一年四月二十二日函覆須將比對資料上印文之印章原物連同原送鑑資料送該局
      再行鑑定，經本院通知被告提出印章原物，被告卻表示其印章原物已遺失，且
      提出財政部台北市國稅局松山稽徵所九十年十一月二十五日財北國稅松山審字
      第二一四七八號函為憑，原告則表示依照證人孫國彰之證詞，被告公司印章係
      由會計保管，不可能因為淹水遺失等語。卷查，財政部台北市國稅局松山稽徵
      所函文僅記載被告報備災害損失金額五億六千六百九十七萬五千七百三十一元
      淹水屬實，並未記載前開印章原物確實已經淹水遺失；參以證人孫國彰在被告
      向財政部台北市國稅局松山稽徵所申報前揭淹水遺失原物料、商品存貨等後，
      於本院確實明白結證稱：「（問：被告公司大小章由何人保管？）由被告公司
      會計相關人員保管。（問：公司大小章有沒有遺失過？）沒有。」（詳見本院
      九十一年三月十八日）等語，顯然被告所辯印章原物已遺失乙節，與證人孫國
      彰所證相左，被告並無正當理由卻拒絕提出印章原物。又經證人孫國彰在前開
      言詞辯論期日證述稱：「（原告訴訟代理人問：請證人比對八十九年十一月十
      五日、二十一日參份合約書原本與證物六號合約書上面被告的印文，有何意見
      ？）八十九年十一月二十一日二份合約書原本上面甲○○的印文與證物六號甲
      ○○的『軒』字，其中『干』的筆劃不一樣，一個是直的，一個有歪一邊，所
      以我說沒有看過，至於十一月十五日那一份，我印象比較模糊。」等語，雖證
      人孫國彰對於系爭買賣合約書與八十九年十月二十三日印刷機買賣合約書、八
      十九年十一月七日印刷機買賣合約書上「甲○○」印文表示有不同之處，但對
      於被告公司印文（即被告所謂「大章」）部分則未見否認；且經本院以折角、
      重疊比對方式比較後，前述各買賣合約書上被告公司大章印文均相符，是堪可
      認定系爭買賣合約書形式上為真正，具有形式證據力。
（五）其次，系爭印刷機買賣合約係在八十九年十一月十五日製作，第二條總價金約
      定為六百萬元，第五條付款方式則約定：「甲方（即原告）應於民國八十九年
      十一月十五日付款新台幣陸佰萬圓予乙方（即被告）。」，有買賣合約書可證
      。原告主張其為支付買賣價金所交付被告之支票，已經被告提示兌現，此亦有
      合作金庫銀行汐止分行九十年十月九日（九０）合金汐字第四七四五號函覆本
      院表示：「經查本分行支票：：：戶名友傳科技工業股份有限公司，支票號碼
      ＭＪ0000000號，發票日為八十九年十一月十五日，票面金額新台幣陸
      佰萬元之支票，係於八十九年十一月十五日由恩基科技股份有限公司提示取款
      ：：：」等語可資佐證。被告僅陳稱：被告並未告訴訴訟代理人許寶方律師將
      原告所交付六百萬元支票提示兌現之原因為何等語，惟參諸證人孫國彰結證稱
      ：「（提示：原告九十年九月十日準備書狀證物八支票及合庫汐止分行九十年
      十月九日函所附支票，有何意見？）：：：，另外六百萬元支票則是賣機器給
      原告的貨款，這機器我們已經交貨了。」等語，顯然被告確有與原告簽訂系爭
      印刷機買賣合約，且被告已收受原告交付之六百萬元價金。
（六）另外，兩造亦有簽訂八十九年十一月二十一日印刷機及光碟生產線買賣合約，
      理由如下：
    1.原告主張：系爭印刷機及生產線買賣合約價金一千九百零五萬六千三百六十六
      元，係以被告積欠原告之應付貨款一千七百八十五萬元及尚未給付之貨款三十
      六萬六千三百六十六元予以扣抵後，差額八十四萬元即由原告於簽訂買賣契約
      當日提領現款八十四萬元交付被告；惟因慮及被告有不能如期交貨之疑慮，故
      被告方由其代理人孫國彰承諾由被告簽發同額買賣價金之支票乙紙交予原告以
      為系爭買賣合約機器設備之擔保，且亦於買賣合約中明載以為憑據等語，有支
      票、應收帳款餘額明細表、存摺節錄、雙方協議事項書在卷可稽。
    2.被告對於原告前開主張之事實並未見爭執，且亦自認面額一千九百零五萬六千
      三百六十六元係由被告簽發者（詳見本院九十年八月二日言詞辯論筆錄），僅
      否認兩造間有買賣契約關係。
    3.次查，證人楊信德即代理原告與被告簽訂此份買賣合約之人在本院九十一年三
      月十八日言詞辯論期日結證稱：「：：：每次合約是一式兩份，雙方各執壹份
      ，六百萬元的那一台機器，比較早簽訂，一千多萬那一份是在之後簽訂，兩份
      都是在八十九年年底時候簽訂的，合約的價錢、交貨日期，是老闆與孫國彰談
      的，談妥後交給原告秘書打字，打完後交給孫國彰確認後，他才拿回公司去蓋
      章：：：」、「（原告訴訟代理人：請問證人原告為何會有八十九年十一月二
      十一日同樣內容的兩份合約書？）我們合約談妥之後，把還沒有用印的合約交
      給孫國彰，而且也把錢付給他，提了八十四萬元的現金給他，過了幾天之後，
      孫國彰找一位特助姓朱將合約書拿回原告公司，他們那時候已經把二份合約都
      蓋好章，因為我們來不及交給孫國彰，也找不到他們二兄弟，所以合約一直放
      在原告這裡。」、「（被告複代理人問：八十九年十二月二十一日合約，是否
      在合約記載日期之前，就已經談妥內容並打印完畢？如原告所提出之合約所示
      ？）八十九年十一月二十一日在孫國彰辦公室我們寫了原證十一號的協議書，
      當場我給他八十四萬元的現金，談好合約內容，我就回公司交給秘書打合約完
      畢，過了幾天之後，再拿給孫國彰用印。」、「（被告複代理人問：孫國彰把
      兩份合約交回給原告之後，原告是否當場交給秘書蓋章？）是孫國彰找朱特助
      送來我們公司之後就走了，沒有當場把合約取走，我把合約直接交給秘書，秘
      書有沒有馬上蓋章，我不知道。」、「（被告複代理人問：八十九年十一月二
      十一日有誰到被告公司？）只有我跟公司的羅經理，我先過去，再由羅經理提
      八十四萬元現金到恩基公司，恩基公司在場的人只有孫國彰。」等簽約過程，
      可知，兩造係先簽訂雙方協議事項書，才簽訂系爭印刷機及光碟生產線買賣合
      約。
    4.次依證人孫國彰證述：「我在被告公司擔任研發的員工，我是甲○○的弟弟，
      所以大家都叫我副董。與原告的交易都是甲○○交代我出面與原告接洽的。」
      等語，被告已授權證人孫國彰代理其與原告洽談買賣契約等。又訊之證人孫國
      彰所稱：「：：：恩基有子公司叫做智大、智冠，為了向原告買貨，而開給原
      告及其子公司德恩富的支票發生跳票，後來友傳公司就找恩基公司處理，我們
      恩基就開二張支票，其中壹張一千四百多萬元給友傳，另外壹張四百多萬元給
      德恩富，八十九年十一月二十一日晚上六點多楊信德到被告公司，為了解決前
      面的問題，我就跟楊信德簽了一個協議書，我希望能夠以壹台ＤＩＣ機器、兩
      台ｋｍ機器抵債，當時我說如果這樣子的方案拿回去公司以後，兩方面的老闆
      同意，就改簽正式的買賣合約書，如果沒有正式合約書的話，這份協議書就無
      效。」等語、「（提示：原告九十年九月十日準備書狀證物八支票〔即前開1.
      原告所提之支票〕：：：，有何意見？）證物八的支票就是我剛說的一千九百
      多萬元的換票：：：」、「（問：為何剛剛說一千九百多萬元的欠款時，是兩
      張票？而這裡是四張票？）簽協議書的時候，開給友傳是壹張一千四百多萬元
      的支票，證物八號是簽協議書之前換給友傳一千九百多萬元債務的票，簽協議
      書之後，我又再開壹張一千九百零五萬元的票給友傳。」等語，足徵被告確實
      有積欠原告如1.所述之貨款，且在楊信德、孫國彰簽訂雙方協議事項書時，楊
      信德確實已將現金八十四萬元交付被告代理人孫國彰。
    5.觀諸上開雙方協議事項書已明白約定：「友傳科技公司（即原告）以新台幣壹
      仟玖佰零伍萬陸仟佰陸拾陸元（未稅）向恩基科技公司（即被告）『購得』
      ＫＭ射出機二台、ＤＩＣ印刷機壹台含周邊設備，雙方同意89年11月28日交貨
      ，吊、卸運輸費由恩基科技公司負責，恩基科技公司並開立萬通商銀支票號碼
      ：Ａ00000000計新台幣壹仟玖佰零伍萬陸仟佰陸拾陸元整，保證如
      期交貨，如交貨畢友傳科技公司無息退還恩基科技公司，如恩基科技公司無如
      期交貨則友傳科技公司當向銀行提示：：：正式合約另附」等情，與系爭印刷
      機及光碟生產線買賣合約第三條交貨日期約定：「乙方（即被告）應於民國八
      十九年十一月二十八日將標的物送至甲方（即原告）指定之交貨地點。」、第
      六條運費約定由被告負擔，第七條安裝由被告為之，及第十條保證金約定：「
      為維合約精神，乙方應開立總價金新台幣壹仟玖佰零伍萬陸仟佰陸拾陸圓之
      支票交甲方（支票到期日為交貨日八十九年十一月二十八日），保證如期交貨
      ，如依限交貨，甲方無息退還保證金於乙方，乙方如無法如期交貨則甲方當向
      銀行提示：：：」等內容相符，可見，兩造確實有成立買賣契約之真意。
（七）被告雖引用民法第八十七條規定及證人孫國彰否認兩造間有買賣行為之證詞，
      而抗辯兩造間顯然欠缺成立買賣契約之合意等語。然按「表意人與相對人通謀
      而為虛偽意思表示者，其意思表示無效。但不得以其無效對抗善意第三人。虛
      偽意思表示，隱藏他項法律行為者，適用關於該項法律行為之規定。」，是否
      有通謀虛偽意思表示、隱藏他項法律行為等，依民事訴訟法第二百七十七條前
      段規定，可知當事人就其有利於己之事實，應負舉證之責，是主張通謀虛偽意
      思表示、隱藏有他項法律行為之人，自應就此利己之事實，負舉證責任。
    1.系爭買賣合約書形式上真正，已如前述。
    2.證人孫國彰已明白陳述：「：：：六百萬元支票則是『賣機器給原告』的貨款
      」（見上開(五)之說明），且雙方協議事項書亦明白記載：「友傳科技公司（即
      原告）以新台幣壹仟玖佰零伍萬陸仟佰陸拾陸元（未稅）向恩基科技公司（
      即被告）『購得』ＫＭ射出機二台、ＤＩＣ印刷機壹台含周邊設備」等情狀，
      可見兩造間實欲簽訂買賣契約無誤；況自證人孫國彰所述：「：：：我希望能
      夠以壹台ＤＩＣ機器、兩台ｋｍ機器抵債」乙節，並無法證明兩造間有故意為
      不符真意之表示而為通謀虛偽意思表示。
    3.此外，被告復未能舉證以實其說，其此部分抗辯即無足採。
（八）綜上，原告主張兩造間有系爭買賣合約契約關係存在，為有理由。
五、就爭點(二)部分：
（一）民法第二百二十六條第一項規定：「因可歸責於債務人之事由，致給付不能者
      ，債權人得請求賠償損害。」，及第二百三十一條第一項規定：「債務人遲延
      者，債權人得請求其賠償因遲延而生之損害。」，為給付不能、給付遲延損害
      賠償之規定。
（二）原告主張其向被告購買機器設備是為了生產光碟之用，因為被告沒有將機器設
      備交付，原告受有損害，損害內容即為已經交付之買賣價金等語。被告並未能
      證明其已將該等印刷機、光碟生產線交付原告，自堪信原告主張被告迄今尚未
      交付系爭買賣合約標的物為可採信。
（三）姑不論本件是否該當於給付不能要件，然從債務不履行之意義觀之，按債務人
      應依債之關係成立的本旨而為給付，如其違反給付義務即屬不給付，是為債務
      不履行。債務不履行有不能給付、有遲延給付者，均屬債之內容未依債之本旨
      實現。債權人因債務人債務不履行受有損害，依前開法條規定，固得請求債務
      人負損害賠償責任，所謂損害可區分為信賴利益與履行利益之損害，信賴利益
      之損害係指信賴「無效」之法律行為，誤以為有效所受之損害；履行利益之損
      害即指法律行為原屬有效，於債務人履行該法律行為後，債權人可得受之利益
      ，而因債務不履行致受損害，債務人應賠償債權人所受該履行利益之損害（最
      高法院七十九年度台上字第二二九二號判決意旨參照）。履行利益、信賴利益
      之損害，均有積極損害及消極損害，此即是民法第二百十六條所謂：「損害賠
      償，除法律另有規定或契約另有訂定外，應以填補債權人所受損害及所失利益
      為限。依通常情形，或依已定之計劃、設備或其他特別情事，可得預期之利益
      ，視為所失利益。」情形，再揆諸最高法院四十八年台上字第一九三四號判例
      要旨：「民法第二百十六條第一項所謂所受損害，即現存財產因損害事實之發
      生而被減少，屬於積極的損害。所謂所失利益，即新財產之取得，因損害事實
      之發生而受妨害，屬於消極的損害。」，蓋損害賠償之範圍，依本條規定，除
      填補債權人所受之損害外，並及於所失之利益，即債權人因債務人給付不能、
      給付遲延，可得獲取預期之利益，亦包括在內。又損害賠償之目的，在於填補
      被害人所生之損害，其應回復者，非原來狀態，而係應有狀態，應將損害事故
      發生後之變動情形考慮在內。
（四）自原告主張以觀，其雖陳稱：因被告未將機器設備交付而受有損害等語，但其
      主張損害內容卻為前所交付之買賣價金二千五百零五萬六千三百六十六元。然
      而，原告前所交付之買賣價金，均係因印刷機買賣合約第二條、印刷機及光碟
      生產線買賣合約第二條約定此為其所負之給付義務，原告顯是為履行其契約上
      所負義務而給付被告價金。該等價金數額既非因被告給付不能或給付遲延等債
      務不履行行為而減少之積極損害，亦非原告依已定之計劃、設備或其他特別情
      事可得預期之利益卻未取得之消極損害。更非其當初購買上述印刷機、生產線
      等機器設備以生產光碟，卻因被告債務不履行情事，而導致原告無法順利生產
      光碟所受損害或所失利益。
（五）準此，原告所交付之價金，並非因被告債務不履行所致之損害，其本於民法第
      二百二十六條、第二百三十一條第一項規定，請求被告賠償即屬無據。
六、從而，原告本於民法第二百二十六條與同法第二百三十一條第一項規定，請求被
    告給付二千五百零五萬六千三百六十六元，及自起訴狀繕本送達翌日即九十年七
    月十九日起至清償日止按年息百分之五計算之利息，為無理由，應予駁回。其訴
    既經駁回，則假執行之聲請即失所附麗，應併予駁回。
七、因本件事證已臻明確，兩造其餘主張陳述及所提之證據，經審酌與本院上開論斷
    結果無違，爰不予一一贅述。
丙、結論：
    本件原告之訴為無理由，依民事訴訟法第七十八條，判決如主文。
中　　　華　　　民　　　國　　九十一　　年　　　六　　　月　　 十三 　　日
　　　　　　　　　　　　　　　民事第三庭法　　　官　賴錦華
右為正本係照原本作成
如對本判決上訴，須於判決送達後廿日內向本院提出上訴狀
中　　　華　　　民　　　國　　九十一　　年　　　六　　　月　　 十七　　 日
　　　　　　　　　　　　　　　　　　　　法院書記官　葛映嵐
